臺灣臺北地方法院民事裁定　　　　　　 95年度簡上字第307號
上　訴　人　乙○○
訴訟代理人　游蕙菁律師
被上訴人　　甲○○
當事人間遷讓房屋事件，上訴人對於中華民國96年5月29日本院
第二審判決提起上訴，本院裁定如下：
    主  文
上訴駁回。
第三審訴訟費用由上訴人負擔。
    理  由
一、按對於民事訴訟法第427條第2項簡易訴訟程序之第二審判決
    ，其上訴利益逾第466條所定之額數者，當事人固得以其適
    用法規顯有錯誤為理由，逕向最高法院提起上訴，但須經原
    裁判法院許可，且該許可，以訴訟事件所涉及之法律見解具
    有原則上之重要性者為限，觀之民事訴訟法第436條之2第1
    項、第436條之3第1項及第2項規定自明。原法院以抗告人雖
    以原第二審判決適用法規顯有錯誤為由，對之提起上訴，惟
    核其書狀記載內容，無非指摘原第二審取捨證據、認定事實
    之職權行使為不當，而未具體說明該判決有何適用法規顯有
    錯誤之情事，尤難謂其上訴涉及之法律見解具有原則上之重
    要性。(最高法院81年台抗字第160號判例意旨參照)。
二、上訴意旨略以：
    (一)兩造就系爭房地於77年6月17日所作成之買賣契約公證書
      ，為被上訴人所不爭執，並經原審認定為真實，在無其他
      證據證明此公證書無效前，兩造間確有買賣契約關係，應
      堪認定，遽原審判決以突襲性且與本件爭點無關之問題，
      訊問上訴人本人，並於上訴人未確實明瞭問題前之「…我
      不知道什麼叫公證，公證是什麼？」陳述，認定經法院公
      證之買賣契約書，不足為兩造間有買賣關係之證明云云，
      顯有違民事訴訟法第355條以及採證法則，其判決當然違
      背法令，且此項公文書是否具有實質之證據力，即其內容
      是否足以證明待證事實，兩造是否已為適當並完全之言詞
      辯論等，均影響本件舉證責任之分配，而具有原則上重要
      性。
    (二)系爭房地所有權移轉之土地增值稅及契稅均由上訴人繳納
      ，所有權狀自77年8月9日迄今由上訴人所持有，被上訴人
      之新臺幣 (下同)100 萬元抵押債務本息均由上訴人清償
      ，並由上訴人辦理抵押權塗銷登記；系爭房地之移轉登記
      予上訴人後之所有房屋稅及地價稅單，皆寄至基隆市○○
      區○○路17巷19號上訴人住所，並均由上訴人繳納；系爭
      房地所有權移轉登記係被上訴人於77年8月6日向臺北市松
      山地政事務所辦理，土地建築改良物所有權登記聲請書、
      土地建築改良物買賣所有權移轉契約書，均有兩造之親筆
      簽名，土地建築改良物買賣所有權契約書上載明：買賣價
      款總金額630,800元、249,800元，價款交付方法：俟登記
      後付清。被上訴人於登記完竣之18年後，於上訴人請求被
      上訴人遷讓房屋繫屬中，始提起反訴，趁上訴人記憶不清
      ，相關資金流向及資料均未保存之際，乃先後主張兩造就
      系爭房地之所有權移轉登記原因為信託、借名，最後再主
      張係通謀虛偽意思表示，此項有違買賣交易慣例之主張，
      自應由被上訴人負舉證責任，遽原審判決以被上訴人主張
      系爭房地之所有權移轉登記為兩造通謀虛偽意思表示，並
      據傳聞證人許碧蘭、賴賢勉及劉悅鈴之證述，認定上訴人
      主張兩造間有締結不動產買賣之債權契約存在，應對買賣
      價金與標的物之意思表示合致，負舉證之責云云，顯有違
      採證法及舉證責任分配原則。
    (三)系爭房地買賣經被上訴人於77年7月5日向財政部臺北市國
      稅局申報「買賣」、「免課贈與稅」，經該局77年7月28
      日函復兩造三親等親屬間之移轉，經查符合遺產及贈與稅
      法第5條第6款但書買賣規定，免課贈與稅。如兩造間確係
      通謀虛偽登記，並無相關之買賣資金證明，國稅局無從僅
      憑被上訴人單方之申請，即免予課徵贈與稅，原判決無視
      於此項公文書之證據力，遽認臺北市國稅局回覆兩造間就
      系爭土地為買賣，並非贈與之函文，一般土地或房屋移轉
      登記，並無需提出該函文，其提出該函文，反係突顯兩造
      當時之目的在於使主管機關認兩造間確有買賣契約關係存
      在，免予課徵較重之贈與稅云云，有違證據法則，且此項
      公文書是否具有實質之證據力，即其內容是否足以證明待
      證事實，兩造是否已為適當並完全之言詞辯論等，均影響
      本件舉證責任之分配，而具有原則上重要性。
    (四)依被上訴人於第一審所提出之被上訴人銀行帳號明細所列
      77年6月28日轉帳存入90萬元、77年7月4日轉帳存入90萬
      元，其中77年7月4日係由上訴人之臺灣中小企業銀行帳戶
      轉帳，至於77年6月28日該筆流向上訴人已不復記憶，可
      資證明上訴人確有給付部分買賣價金之事實，遽原判決一
      方面認定有上開款項之匯入，卻又認定77年6月28日匯入
      之90萬元，上訴人並不能證明由其所匯入或由其指示他人
      匯入，有判決理由矛盾之違背法令，且原判決又以觀諸被
      上訴人上開帳戶於77年6月28日所匯入90萬元，旋於翌日
      即遭領取，而77年7月4日匯入之90萬元，更於同日遭領取
      ，認定該二筆款項係供兩造假買賣價金作帳所用云云，被
      上訴人帳戶之款項，由被上訴人領取，乃屬正常，原判決
      上開認定事實，不依證據，顯有違證據法則。
三、經查，上訴人上訴意旨所指本院就公證書及國稅局函文之實
    質證明力、系爭房地稅金及銀行貸款之繳納、買賣價金之流
    向、證人證詞等認定，違背法令云云，無非指摘本院第二審
　　判決之取捨證據、認定事實之職權行使為不當，並未具體說
  　明該判決有何適用法規顯有錯誤之情事，亦未涉及法律見解
    具有原則上之重要性，按諸首揭說明，上訴人之上訴，不合
    民事訴訟法第436條之2第1項及第436條之3第2項之規定，不
    應予許可，其上訴難謂合法，應予裁定駁回。
四、依民事訴訟法第436條之2第2項、第442條第1項、第95條、
    第78條，裁定如主文。
中　　華　　民　　國　　96　　年　　8　　月　　20　　日
                  民事第四庭審判長法  官  林麗玲
                                  法  官  黃柄縉
                                  法  官  劉坤典
以上為正本係照原本作成
如對本裁定抗告須於裁定送達後10日內向本院提出抗告狀
中　　華　　民　　國　　96　　年　　8　　月　　20　　日
                                  書記官  楊勝欽
